【裁判字號】    99,訴,1828
【裁判日期】    990712
【裁判案由】    毒品危害防制條例
【裁判全文】
臺灣板橋地方法院刑事判決              99年度訴字第1828號
公  訴  人  臺灣板橋地方法院檢察署檢察官
被      告  甲○○
上列被告因違反毒品危害防制條例案件，經檢察官提起公訴（99
年度毒偵字第2766號），本院依簡式審判程序判決如下：
    主  文
甲○○施用第一級毒品，累犯，處有期徒刑壹年，扣案之第一級
毒品海洛因壹包（驗餘淨重拾點柒柒公克）沒收銷燬之；又施
用第二級毒品，累犯，處有期徒刑陸月，扣案之吸食器壹組沒收
。應執行有期徒刑壹年肆月，扣案之第一級毒品海洛因壹包（驗
餘淨重拾點柒柒公克）沒收銷燬之及吸食器壹組沒收。
    事  實
一、甲○○前曾於民國89年間因施用毒品案件，經臺灣臺中地方
    法院裁定送觀察、勒戒後，因認無繼續施用毒品之傾向，於
    89年8 月24日日觀察、勒戒執行完畢釋放出所，並經臺灣臺
    中地方法院檢察署檢察官以89年度毒偵字第5364號為不起訴
    處分確定；又因於94年7 月間施用第二級毒品案件，經臺灣
    彰化地方法院以95年度易緝字第39號判處有期徒刑3 月確定
    ，於95年10月16日易科罰金執行完畢；復因於97年間施用第
    二級毒品案件，經臺灣桃園地方法院以97年度桃簡字第3082
    號判處有期徒刑4 月確定；再因施用第一、二級毒品案件，
    經本院以98年度訴字第523 號分別判處有期徒刑8 月、4 月
    ，應執行有期徒刑10月確定；復因施用第一、二級毒品案件
    ，經本院以98年度訴字第921 號分別判處有期徒刑10月、5
    月，應執行有期徒刑1 年1 月，並經臺灣高等法院以98年度
    上訴字第2455號駁回上訴確定，上開5 罪並經本院以99年度
    聲字第1645號裁定更定應執行刑為有期徒刑2 年2 月；又因
    施用第一、二級毒品案件，經本院以98年度訴字第2049號分
    別判處有期徒刑11月、5 月，應執行有期徒刑1 年2 月確定
    ；復因施用第一級毒品案件，經本院以98年度訴字第2446號
    判處有期徒刑8 月確定，上開3 罪並經本院以99年度聲字第
    1644號裁定更定應執行刑為有期徒刑1 年9 月；又因施用第
    一、二級毒品案件，經本院以99年度訴緝字第76號判處有期
    徒刑10月（2 罪）、4 月（2 罪），應執行有期徒刑2 年確
    定；再因施用第一、二級毒品案件，經臺灣桃園地方法院以
    98年度審訴字第2883號分別判處有期徒刑1 年、6 月，應執
    行有期徒刑1 年4 月確定，上開數罪經接續執行，現在監執
    行中。詎猶不知悔改，復基於施用第二級毒品甲基安非他命
    （起訴書誤載為安非他命，應予更正）之犯意，於99年3 月
    18日中午12時許，在臺北縣林口鄉租屋處內（詳細地址不詳
    ），以將甲基安非他命置入吸食器以火燒烤之方式，施用第
    二級毒品甲基安非他命1 次；復於同日下午7 時許，在臺北
    縣新莊市○○街附近某處，以將海洛因摻入香煙內點火吸食
    之方式，施用第一級毒品海洛因1 次。嗣於同日下午8 時許
    ，在臺北縣新莊市○○街77號前為警查獲，並扣得第一級毒
    品海洛因1 包（淨重13.79 公克、驗餘淨重13.77 公克、純
    質淨重7.86公克）、第二級毒品甲基安非他命4 包（毛重合
    計59.94 公克、純質淨重合計54.20 公克，此部分因另涉意
    圖販賣而持有第二級毒品罪嫌，由檢察官另行偵辦）、吸食
    器1 組、電子磅秤1 個及行動電話1 支等物，始查悉上情。
二、案經臺北縣政府警察局新莊分局報告臺灣板橋地方法院檢察
    署檢察官偵查起訴。
    理  由
一、本院於準備程序進行中，被告甲○○就被訴事實為有罪之陳
    述，經告知被告簡式審判程序之旨，並聽取公訴人及被告之
    意見後，裁定進行簡式審判程序。
二、前揭事實，業據被告在本院審理時坦承不諱，且被告經警查
    獲後所採集之尿液，經送請檢驗之結果，確呈鴉片類陽性及
    安非他命類陽性反應，有臺灣檢驗科技股份有限公司99年4
    月1 日出具之濫用藥物檢驗報告1 份附卷可稽。又按人體施
    用甲基安非他命後，其主要代謝物中，未改變型態之甲基安
    非他命占施用劑量達43% ，安非他命則約為5%；人體若係施
    用安非他命後，主要代謝物中則有未改變型態之安非他命，
    但無甲基安非他命，此經法務部調查局以93年5 月4 日調科
    壹字第09362413980 號函釋明在案。足見人體若施用安非他
    命，其尿液代謝物不可能出現甲基安非他命，惟人體若施用
    甲基安非他命，其尿液代謝物除主要有甲基安非他命外，亦
    可能有少量之安非他命。而本件被告之尿液除呈現較少量之
    安非他命陽性反應外，主要係呈現甲基安非他命之陽性反應
    ，依上開函示，被告自不可能係施用安非他命，而應係施用
    甲基安非他命，是公訴人所認，容有誤會，附此敘明。此外
    ，復有扣案之第一級毒品海洛因1 包（淨重13.79 公克、驗
    餘淨重13.77 公克、純質淨重7.86公克）、第二級毒品甲基
    安非他命4 包（毛重合計59.94 公克、純質淨重合計54.20
    公克）及吸食器1 組足資佐證，暨法務部調查局99年4 月13
    日調科壹字第09923008360 號濫用藥物實驗室鑑定書、內政
    部警政署刑事警察局99年3 月25日刑鑑字第0990038169號鑑
    定書各1 份附卷可稽。是堪認被告自白施用第一級毒品海洛
    因及第二級毒品甲基安非他命應與事實相符。復按，施用第
    一、二級毒品為犯罪行為，毒品危害防制條例第10條定有處
    罰明文。故施用第一、二級毒品者，依前揭規定本應科以刑
    罰。惟基於刑事政策，對合於一定條件之施用者，則依同條
    例第20條、第23條之規定，施以觀察、勒戒及強制戒治之保
    安處分。該條例於92年7 月9 日修正公布，自93年1 月9 日
    施行，其中第20條、第23條將施用毒品之刑事處遇程序，區
    分為「初犯」、「5 年內再犯」及「5 年後再犯」。依其立
    法理由之說明：「初犯」，經觀察、勒戒或強制戒治後，應
    為不起訴處分或不付審理之裁定；經觀察、勒戒或強制戒治
    執行完畢釋放後，「5 年內再犯」者，因其再犯率甚高，原
    實施之觀察、勒戒及強制戒治既已無法收其實效，爰依法追
    訴或裁定交付審理。至於經觀察、勒戒或強制戒治執行完畢
    釋放後，「5 年後再犯」者，前所實施之觀察、勒戒或強制
    戒治已足以遮斷其施用毒品之毒癮，為期自新及協助其斷除
    毒癮，仍適用「初犯」規定，先經觀察、勒戒或強制戒治之
    程序。從而依修正後之規定，僅限於「初犯」及「5 年後再
    犯」2 種情形，始應先經觀察、勒戒或強制戒治程序。倘被
    告於5 年內已再犯，經依法追訴處罰，縱其第3 次（或第3
    次以上）再度施用毒品之時間，在初犯經觀察、勒戒或強制
    戒治執行完畢釋放5 年以後，已不合於「5 年後再犯」之規
    定，且因已於「5 年內再犯」，顯見其再犯率甚高，原實施
    觀察、勒戒或強制戒治，已無法收其實效，即應依該條例第
    10 條 處罰。至於第3 次（或第3 次以上）施用毒品之時間
    ，是否宜有期間限制？以多久為適宜？則分屬刑事政策、專
    門醫學之範圍，非審判機關所能決定，有待循立法途徑解決
    （最高法院97年度第5 次刑事庭會議決議、最高法院97年度
    臺非字第527 號、97年度臺非字第58 5號判決意旨參照）。
    查被告前曾因施用毒品受有如事實欄第一項所載之觀察、勒
    戒暨科刑情形，有臺灣高等法院被告前案紀錄表1 份附卷可
    稽。參諸前開說明，被告本件施用第一、二級毒品之時間，
    雖距離89年8 月24日觀察、勒戒執行完畢已逾5 年，惟其前
    既已於5 年內3 犯以上施用毒品案件經法院判刑在案，依前
    揭最高法院刑事庭會議決議，被告本件施用第一級毒品海洛
    因及第二級毒品甲基安非他命之行為，已不合於「5 年後再
    犯」之規定，不得適用觀察、勒戒或強制戒治之程序，而應
    逕行追訴處罰。是本件事證明確，被告犯行堪予認定，應予
    依法論科。
三、按海洛因、甲基安非他命分別係屬毒品危害防制條例第2 條
    第2 項第1 款、第2 款所規定之第一級、第二級毒品。核被
    告所為，係犯毒品危害防制條例第10條第1 項、第2 項之施
    用第一級、第二級毒品罪。被告施用前、後持有海洛因及施
    用前持有甲基安非他命之低度行為，應分別為施用海洛因、
    甲基安非他命之高度行為所吸收，不另論罪。至為警查獲時
    被告所持有之第二級毒品甲基安非他命，因純質淨重達20公
    克以上，已涉犯毒品危害防制條例第11條第4 項之加重持有
    第二級毒品罪嫌，而該罪之法定刑較同法第10條第2 項施用
    第二級毒品罪之法定刑為重，是被告在前揭時地施用第二級
    毒品後持有扣案之甲基安非他命4 包（毛重合計59.94 公克
    、純質淨重合計54.20 公克），自無從為施用行為所吸收，
    且因被告此部分另涉有意圖販賣而持有第二級毒品罪嫌，業
    由檢察官以99年度偵字第9536號偵辦中，本院自無從予審理
    ，附此敘明。又被告所犯上開2 罪間，罪名互殊，犯意各別
    ，應予分論併罰。末查，被告前曾受有如事實欄第一項所載
    之犯罪科刑及執行情形，有臺灣高等法院被告前案紀錄表1
    份在卷可憑，其於受有期徒刑之執行完畢後，5 年以內故意
    再犯本件有期徒刑以上之2 罪，均為累犯，應依刑法第47條
    第1項 之規定加重其刑。爰審酌被告前已因施用毒品經觀察
    、勒戒後而受不起訴之寬典，復因施用毒品而經多次判刑，
    猶應知所惕勵，對於施用毒品之違法性及可罰性，應有明確
    而強烈之認識，詎其不知悛悔，復行施用海洛因及甲基安非
    他命，戕害自己身心健康，兼衡其智識程度、犯罪動機、目
    的，暨斟酌扣案之海洛因數量頗多、危害甚大及其犯後坦承
    犯行之態度等一切情狀，分別量處如主文所示之刑，並定其
    應執行刑。
四、末以，扣案之海洛因1 包（淨重13.79 公克、驗餘淨重13.7
    7 公克、純質淨重7.86公克），係屬查獲之第一級毒品，且
    因塑膠袋內所含海洛因無法完全析離秤重，應概認分係屬查
    獲之第一級毒品，除檢驗用罄部分業已滅失，毋庸宣告沒收
    銷燬外，爰應依毒品危害防制條例第18條第1 項前段規定宣
    告沒收銷燬之。又檢察官雖以另偵辦被告意圖販賣而持有毒
    品罪嫌所需，就上開扣案之海洛因暫不聲請宣告沒收，惟按
    毒品危害防制條例第18條第1 項前段，係屬絕對義務沒收之
    規定，法院就此等物品是否宣告沒收，無斟酌餘地，除已證
    明滅失者外，不問屬於犯人與否或有無查扣，均應宣告沒收
    （參照最高法院96年台上字第7069號判決意旨），是公訴人
    上開聲請，尚屬無據；又扣案之吸食器1 組，業據被告在警
    詢時及偵查中供承為其所有供施用第二級毒品所用之物，而
    其在本院審理雖改稱係其朋友所有云云，惟又供稱不知朋友
    姓名云云，顯違常情，自不足採，自應依刑法第38條第1 項
    第2 款規定併予宣告沒收。至扣案之第二級毒品甲基安非他
    命4 包（毛重合計59.94 公克、純質淨重合計54.2公克）、
    電子磅秤1 個及行動電話1 支等物，因均與本案被告施用第
    一、二級毒品之犯行無涉，且此部分業據檢察官另行偵辦被
    告所涉犯意圖販賣而持有第二級毒品罪嫌，自應由檢察官在
    另案併予處理，附此敘明。
據上論斷，應依刑事訴訟法第273 條之1 第1 項、第299 條第1
項前段，毒品危害防制條例第10條第1 項、第2 項、第18條第1
項前段，刑法第11條前段、第47條第1 項、第38條第1 項第2 款
、第51條第5 款，判決如主文。
本案經檢察官林慈雁到庭執行職務。
中    華    民    國    99    年    7     月    12    日
                  刑事第十三庭  法  官  王士珮
以上正本證明與原本無異。
如不服本判決應於收受判決後10日內向本院提出上訴書狀，並應
敘述具體理由。其未敘述上訴理由者，應於上訴期間屆滿後20日
內向本院補提理由書（均須按他造當事人之人數附繕本）。
「切勿逕送上級法院」。
                                書記官  金和國
中    華    民    國    99    年    7     月    12    日
附錄本案論罪科刑法條全文：
毒品危害防制條例第10條
施用第一級毒品者，處 6 月以上 5 年以下有期徒刑。
施用第二級毒品者，處 3 年以下有期徒刑。

司法院資訊處製作；財團法人民間司法改革基金會備份。
